臺灣新北地方法院刑事裁定
111年度聲字第1418號
聲明異議人  楊舜傑


                    （現於法務部○○○○○○○○執行強制戒治中)
上列聲明異議人因竊盜案件，對臺灣新北地方檢察署檢察官之執
行指揮（109年度執沒字第3414號），聲明異議，本院裁定如下
：
    主  文
聲明異議駁回。
    理  由
一、聲明異議的主要內容為：檢察官於民國111年4月27日強制扣
    除聲明異議人楊舜傑新臺幣（下同）1,353元，而母親分別
    於111年3月28日、111年4月27日寄入3,000元給聲明異議人
    ，係110年間疫情嚴峻時，弟弟向政府申請的紓困補助金，
    一戶只限一人申請，因弟弟享有勞健保，符合較高紓困金的
    補助資格，遂由弟弟代表申請，並由母親寄入給聲明異議人
    ，檢察官此次執行不符合法律規定。因此依照刑事訴訟法第
    484條之規定聲明異議等語。
二、裁定所依據之法律：
    強制執行法第122條第1項、第2項明文規定，債務人依法領
    取之社會福利津貼、社會救助或補助，不得為強制執行，又
    債務人對於第三人之債權，係維持債務人生活所必需者，不
    得為強制執行。該規定的目的不是為了要讓債務人享有寬裕
    的生活，而是為了兼顧人權，認為不能剝奪債務人維持生活
    的必要費用，既然刑事訴訟法第471條第1項規定沒收裁判的
    執行「準用」執行民事裁判的規定，那麼在保障受刑人獄中
    人權，以及維持受刑人於監獄生活中最低生活所需的規範目
    的情況下，刑事沒收裁判的執行也應該受到「比例原則」規
    定的審查。
三、經查：　　
（一）聲明異議人楊舜傑之前因為竊盜案件，經本院以109年度
      審易字第234號判決沒收（或追徵）新臺幣（下同）2,000
      元、電腦主機1臺確定（109年度執沒字第3414號），有判
      決書、臺灣高等法院被告前案紀錄表各1份在卷可證。而
      臺灣新北地方檢察署檢察官調查以後，認為該電腦主機已
      經遺失，此部分應該追徵1萬1,000元，並於111年4月19 
      日以函文囑託監獄留下聲明異議人每月生活必需費用3,00
      0 元後，查扣聲明異議人的「保管金」、「勞作金」，匯
      入專戶共1,353元等事實，也有函稿、法務部○○○○○○○○函
      文、收據各1份在卷可佐。
（二）受刑人作業獲取的「勞作金」為額外收入，「保管金」則
      是親友接濟受刑人的捐贈，為受刑人的財產，兩者都是檢
      察官執行沒收裁判的標的，並沒有不行沒收的情況，這部
      分有最高法院107年度台抗字第25號裁定意旨可以參考，
      因此檢察官查扣聲明異議人的「保管金」、「勞作金」都
      是合法的執行手段，即便聲明異議人主張「保管金」帳戶
      內金錢為家人向政府申請的防疫紓困補助金一事為真，也
      因為該款項存入聲明異議人「保管金」帳戶後，改歸屬於
      聲明異議人所有，性質上已經不是家人的防疫紓困補助金
      ，無從適用強制執行法第122條第1項的規定，免除執行。
（三）由於聲明異議人目前於戒治所執行強制戒治，日常食宿都
      是由勒戒所提供，如果有基本醫療照護的需求，也是由勒
      戒所提供必要的醫治（並沒有證據顯示聲明異議人需要更
      專業、更精密的醫療照顧），日常生活中的大部分需求都
      可以在勒戒所中被滿足，更何況檢察官已經保留每個月3,
      000元給聲明異議人當作生活費用，如果有多餘的話，才
      會進行沒收、追徵，顯然已經考慮聲明異議人的最低生活
      需要，確實沒有造成聲明異議人生活陷入困頓，難以認為
      這樣的執行手段逾越「比例原則」而有所不當。
四、綜合以上的說明，檢察官的執行指揮合法而且妥適，不存在
    任何的不當，聲明異議人提起本件聲明異議，並無理由，應
    該駁回。
據上論斷，應依刑事訴訟法第486條，裁定如主文。　　　
中　　華　　民　　國　　111 　年　　6 　　月　　20　　日
                  刑事第一庭    法　官  陳柏榮
上列正本證明與原本無異。
如不服本裁定，應於裁定送達後五日內敘明抗告理由，向本院提
出抗告狀。
                                書記官  王道欣
中　　華　　民　　國　　111 　年　　6 　　月　　20　　日